臺灣士林地方法院行政訴訟判決
                                      110年度交字第162號
原      告  劉都龍  

被      告  臺北市交通事件裁決所

代  表  人  蘇福智  
訴訟代理人  蕭文君  
上列當事人間交通裁決事件，原告不服被告民國110 年5 月10日
北市裁罰字第22-AN0000000號裁決，提起行政訴訟，本院判決如
下：
    主  文
原告之訴駁回。
訴訟費用新臺幣參佰元由原告負擔。
    事實及理由
一、程序事項：本件係因原告不服被告民國110 年5 月10日北市
    裁罰字第22-AN0000000號違反道路交通管理事件裁決書（下
    稱原處分）裁處罰鍰新臺幣（下同）1 萬2,000 元，記違規
    點數3 點，並應參加道路交通安全講習，提起行政訴訟，經
    核屬行政訴訟法第237 條之1 第1 項第1 款規定之交通裁決
    事件，爰依同法第237 條之7 規定，不經言詞辯論，逕為判
    決。
二、爭訟概要：
    原告於110 年1 月5 日13時10分許，騎乘MTT-9360號普通重
    型機車（下稱系爭機車），在臺北市信義路2 段處，因有「
    以危險方式在道路上駕車」之違規行為，經民眾檢舉並提供
    錄影資料，由臺北市政府警察局大安分局（下稱舉發機關）
    員警製發北市警交字第AN0000000 、AN0000000 號舉發違反
    道路交通管理事件通知單（下稱系爭舉發通知單）在案。原
    告於110 年3 月24日向被告提出申訴，經被告於函請舉發機
    關查明後仍認原告違規屬實，應予裁罰。被告於110 年5 月
    10日以原告有以「以危險方式在道路上駕駛機車」，而依道
    路交通管理處罰條例第43條第1 項第1 款規定，以原處分對
    原告為裁罰。原告不服，而於110 年5 月31日提出本件行政
    訴訟。
三、原告主張：
    原告行經信義路2 段時，忽然一陣風過大，導致原告之安全
    帽嚴重影響行車視線，且當時該路段前方和兩邊都無人車經
    過，並無超速、蛇行，只是當下調整安全帽數秒等語。並聲
    明：原處分撤銷。
四、被告則答辯：
  ㈠查本案舉發機關函復表示，查本案係民眾檢具MTT-9360號重
    機車交通違規資料檢舉，經舉發員警審核違規屬實後依法製
    單舉發；經再次檢視檢舉人所提供採證影像畫面顯示，MTT-
    9360號重機車於違規時、地「以危險方式在道路上駕車」，
    影響後方用路人行車安全，違規事證明確，本案依法舉發並
    無違誤。
  ㈡經檢視採證光碟，系爭路段共2 線道，系爭機車騎乘於檢舉
    人車輛右前方之外側車道，影片時間13：10：22~13 ：10：
    25可見系爭機車駕駛人兩手高舉至耳朵旁伸懶腰，兩手並未
    接觸安全帽，後系爭機車於外側車道中間偏向外側車道及內
    側車道中間之車道線時，該駕駛人方將兩手立即放回機車把
    手。故原告騎乘MTT-9360號普通重型機車於事發時地確有以
    放開兩隻手騎乘機車之違規事實，倘有突發狀況發生，難以
    確保其能適時反應，並對其他依規定行駛之用路人亦有高度
    潛在之危險，且原告既為一考領合格駕駛執照之人，對於不
    得以放開兩手騎乘機車等危險方式駕車行為之規範即應熟稔
    並確實遵守。
  ㈢按用路人除維護自身行車安全，同時亦應避免對其他用路人
    造成危險，如此能使全體用路人均便利安全、維護增進公益
    ，故判定駕駛人是否以「危險方式駕車」，除考慮駕駛人造
    成自身危害的程度，兼應將其他用路人所可能肇生的危害納
    入考慮，如駕駛行為足致其他用路人發生危險，即有構成「
    以危險方式駕車」的可能。經重新檢視採證光碟內容，本件
    原告系高舉雙手伸懶腰，不僅短時間放手騎車，且亦有相當
    車速，故車子亦有偏行之行為，衡情確已使機車行駛增加很
    多操控失誤的風險，雖原告辯稱當時該路段前方和兩邊都無
    人車經過等語，然倘遇突發狀況，將直接影響機車操控之閃
    避、停煞，致原告無法順利駕馭機車避免危險，且由此所生
    可能波及他人、肇生事故風險，對全體用路人安全、公益維
    護應已造成危害。爰此，原告以危險方式在道路上駕駛所憑
    事證至臻明確，被告實難以前開情詞撤銷原處分。並聲明：
    原告之訴駁回。
五、本院之判斷：
  ㈠按道路交通管理處罰條例第43條規定：「（第1 項）汽車駕
    駛人，駕駛汽車有下列情形之一者，處新臺幣6 千元以上24
    ,000元以下罰鍰，並當場禁止其駕駛：一、在道路上蛇行，
    或以其他危險方式駕車。（第4 項）汽車駕駛人有第1 項第
    1 款、第2 款或前項行為者，並吊扣該汽車牌照3 個月…。
    （第5 項）汽車駕駛人違反第1 項、第3 項規定者，應接受
    道路交通安全講習；…」，同條例第63條第1 項規定：「汽
    車駕駛人有下列各款所列條款之一者，除依原條款處罰鍰外
    ，並予記點：三、有第43條、…情形之一者，各記違規點數3
     點。」。再按道路交通安全規則第99條第3 項規定：「機
    車不得在道路上蛇行，或僅以後輪著地或以其他危險方式駕
    車，亦不得拆除消音器或以其他方式造成噪音。」。又違反
    道路交通管理事件統一裁罰基準表第43條第1 項第1 款規定
    ，汽車駕駛人在道路上蛇行，或以其他危險方式駕車—機車
    ，期限內繳納處罰鍰12,000元，先予敘明。
  ㈡本件如爭訟概要欄所述事實，除後列之兩造爭點外，有系爭
    舉發通知單、舉發機關110 年4 月8 日北市警安分交字第11
    03048818號函、原處分及送達證書可稽（見本院卷第34、36
    、42、43、48、50頁）且為兩造所不爭執，堪認屬實。兩造
    各以前揭情詞為主張及答辯，是以，本件爭點為：原告於前
    揭時、地，有無「以危險方式在道路上駕駛機車」違規事實
    ？
  ㈢經本院勘驗檢舉人所檢具之採證光碟，結果略以：檔案名稱
    ：「AN0000000-AN0000000 」，畫面顯示日期、時間為2021
    /01/05，13：10：21，可見臺北市信義路2 段之道路為2 線
    道，路上車輛不多，原告騎乘系爭機車（後載粉紅色foodpa
    nda 之置物箱）行駛外側道路，其右側劃有停車格停滿汽車
    及機車，而檢舉人之車輛則行駛於其後方不遠處之內側車道
    偏右，而系爭車輛前方稍遠處亦有多輛汽車接近路口。且道
    路上並未見有起大風或有何特殊之情狀，原告騎乘機車尚屬
    平穩，時間13：10：21時可見原告先放開右手，緊接於13：
    10：22時放開左手，而於13：10：23時，原告將雙手靠近頭
    部安全帽二側，惟雙手均未接觸安全帽，疑似伸懶腰，亦未
    見原告之安全帽有何異狀，於時間13：10：25時，原告將雙
    手放下回復正常騎乘機車之狀態，並同時轉一轉頭部後，仍
    繼續行駛而接近路口（新義路2 段與金山南路1 、2 段之交
    岔路口）處。於時間13：10：29時畫面結束。
  ㈣依上開勘驗結果，可知原告騎乘系爭機車，行駛於臺北市信
    義路2 段接近金山南路1 、2 段前，確有將雙手離開機車把
    手約3 秒等情，且原告機車前方雖於稍遠處始有汽車行駛，
    惟檢舉人係行駛於系爭機車後不遠處，又參酌該路段僅有左
    右2 車道，最外側車道尚劃有多處汽車及機車停車格，並停
    滿汽機車，可見該處之空間尚非寬敞，惟原告竟雙手離開機
    車手把，甚且雙手舉高至頭部（疑似伸懶腰之動作），而致
    可能無法掌控方向，甚進而可能導致平衡不穩而翻車之情況
    。此外，對行駛於系爭機車周圍之車輛或其後方之檢舉人車
    輛而言，突見原告前開行為，亦會產生驚嚇，而對整體交通
    安全造成相當之危害。是原告所為，實屬極具危險性之舉動
    。再觀諸機車之行進方向，完全係透過駕駛人以雙手操控機
    車把手之方向而前進，在機車行駛過程中，車頭方向若稍有
    偏離，將會立即影響旁邊之其他駕駛人或用路人之行駛與安
    全，而機車若行經路面有坑洞或碎石之處時，亦均可能因而
    影響機車之行進方向，因此機車駕駛人於行駛過程中應隨時
    保持雙手於機車把手上，以利隨時操控機車車頭以保持機車
    之行進方向，此為一般駕駛人所週知之常識，自不待言。惟
    原告卻仍將雙手離開機車把手而繼續行駛，其對於自身危險
    駕駛之違規行為，自當有所認知，是原告確有「以危險方式
    在道路上駕駛機車」之違規行為，應堪認定。
  ㈤至原告雖辯稱當時係調整安全帽數秒鐘云云。惟查，原告之
    行駛過程中，原告之雙手係上舉至安全帽兩側，惟均未觸及
    安全帽，亦未見安全帽有何異狀，況果真安全帽有異狀須調
    整，亦應暫停至路邊始得為之，是原告上開所辯，顯無可採
    。
六、綜上所述，被告以原告有「以危險方式在道路上駕駛機車」
    之違規行為，以原處分對原告裁罰，核無違誤。原告訴請撤
    銷原處分，為無理由，應予駁回。
七、本件判決基礎已明，兩造其餘陳述及訴訟資料經本院審酌後
    ，核與判決結果不生影響，爰不另一一論述。
八、本件第一審裁判費用為300 元，應由原告負擔，爰確定第一
    審訴訟費用額如主文第2 項所示。
據上論結，本件原告之訴為無理由，依行政訴訟法第237 條之7
、第98條第1 項前段、第237 條之8 第1 項，判決如主文。
中　　華　　民　　國　 110 　　年　　12　　月　　3　　日
                  行政訴訟庭   法  官  徐文瑞
上為正本係照原本作成。
如不服本判決，應於判決送達後20日內，向本院提出上訴狀並表
明上訴理由（原判決所違背之法令及其具體內容或依訴訟資料可
認為原判決有違背法令之具體事實），其未載明上訴理由者，應
於提出上訴後20日內向本院補提理由書（上訴狀及上訴理由書均
須按他造人數附繕本，如未按期補提上訴理由書，則逕予駁回上
訴），並應繳納上訴裁判費新臺幣750 元。
中　　華　　民　　國　 110 　　年　　12　　月　　3　　日
                               書記官  朱亮彰